臺灣臺北地方法院民事判決
111年度勞訴字第39號
原      告  葉為潘  
訴訟代理人  張紋綺律師
被      告  吳銅梅  

訴訟代理人  宋正一律師
上列當事人間請求給付資遣費等事件，本院於民國111年9月7日
言詞辯論終結，判決如下：
    主  文
一、被告應給付原告新臺幣4萬4,249元，及自民國110年10月9日
    起至清償日止，按週年利率5％計算之利息。
二、被告應提繳新臺幣3萬2,012元至原告於勞動部勞工保險局設
    立之勞工退休金個人專戶。
三、被告應發給載有原告姓名、出生年月日、身分證字號、職務
    內容、到職日期、離職日期、離職時月薪為新臺幣5萬2,000
    元、離職原因為非自願離職之服務證明書予原告。　　
四、原告其餘之訴駁回。　　
五、訴訟費用由被告負擔20％，餘由原告負擔。
六、本判決第一項得假執行。但被告如以新臺幣4萬4,249元為原
    告預供擔保，得免為假執行。
七、本判決第二項得假執行。但被告如以新臺幣3萬2,012元為原
    告預供擔保，得免為假執行。　
    事實及理由
壹、程序部分：
　　原告原起訴請求被告給付新臺幣（下同）44萬0,240元，嗣
    本於同一主張兩造間勞動關係基礎事實，變更、追加聲明如
    貳、一、㈡所示，並經被告程序上同意（見本院卷第158頁）
    ，核符民事訴訟法第255條第1項第1款、第2款、第3款規定
    ，應予准許。
貳、實體部分：
一、原告主張：
　㈠兩造於民國109年7月16日成立勞動契約，原告於被告經營之
    燕樓小館餐廳擔任爐子廚師，約定每月薪資5萬2,000元。惟
    被告並未為原告投保就業保險，未提繳勞工退休金，未給付
    110年5月18日以後之工資，復原告於工作期間未休特別休假
    。嗣被告於110年7月22日傳送簡訊表示依勞動基準法（下稱
    勞基法）第11條第2款終止勞動契約，被告自應給付、提繳
    、發給如附表所示項目等語。
　㈡並聲明：
  ⒈被告應給付原告37萬3,417元，及自起訴狀繕本送達翌日起至
    清償日止，按週年利率5％計算之利息。
　⒉被告應提繳3萬8,160元至原告於勞動部勞工保險局設立之勞
    工退休金個人專戶。
　⒊被告應發給載有原告姓名、出生年月日、身分證字號、職務
    內容、到職日期、離職日期、離職時月薪為5萬2,000元、離
    職原因為非自願離職之服務證明書予原告。
二、被告辯以：
　㈠因被告業務萎縮及原告應徵時有自述之經歷不實等情事，經
    被告於110年5月17日依勞基法第11條第2款、第12條第1項第
    1款合法終止勞動契約，自無須給付110年5月18日以後工資
    、預告期間工資、資遣費及發給非自願離職證明書。又原告
    於締約時要求將勞工退休金折合現金成為原告工資一部分，
    且約定原告自行投保勞工保險於其他工會，原告並無因被告
    未為其投保或提繳勞工退休金而受有損害。再原告未證明自
    110年5月起無工作，本無法領取失業給付，自不得請求未投
    保就業保險之損害賠償等語。
　㈡並聲明：⒈原告之訴駁回。⒉願供擔保請准宣告免為假執行。
三、不爭執事項（見本院卷第271至272頁，並依判決格式調整文
    字及順序）：
  ㈠兩造於109年7月16日成立勞動契約，原告於被告經營之燕樓
    小館餐廳擔任爐子廚師，約定每月薪資5萬2,000元。原告最
    後工作日為110年5月17日。
　㈡被告並未為原告投保勞工保險、就業保險，未提繳勞工退休
    金；原告於工作期間未休特別休假；被告未給付原告110年5
    月18日以後之工資。
　㈢被告曾於110年5月17日告知餐廳員工，因疫情因素於110年5
    月18日起放無薪假，該時原告在場。
　㈣兩造於110年5月19日曾有通話紀錄。
　㈤被告於110年7月22日傳送原證1（本院卷第15頁）簡訊予原告
    。
四、本院之判斷：　　
　㈠兩造勞動契約於110年5月17日經被告依勞基法第11條第2款終
    止：
　⒈按「勞工有左列情形之一者，雇主得不經預告終止契約：於
    訂立勞動契約時為虛偽意思表示，使雇主誤信而有受損害之
    虞者」，勞基法第12條第1項第1款定有明文。該款事由係指
    勞工於訂立勞動契約時，就其應具備之僱用條件有所欺瞞，
    致雇主誤信予以僱用，因而有受損害之虞者而言。本件被告
    固稱原告於履歷表敘及曾在數川菜館任職，經其撥打電話至
    其一餐廳詢問，該餐廳回應不記得云云，惟此節既未經被告
    正式查證，所得回應亦非必然係有權代表該餐廳者所為，尚
    難逕認被告泛指原告填報經歷不實乙節屬實，被告既未能舉
    證本件符合前開終止事由，其辯稱已於110年5月17日依勞基
    法第12條第1項第1款終止契約，即非可採。
　⒉又按「非有左列情事之一者，雇主不得預告勞工終止勞動契
    約：虧損或業務緊縮時」，勞基法第11條第2款定有明文。
    本件兩造不爭執被告因疫情因素業務緊縮而終止勞動契約，
    惟就終止時間，原告主張係110年7月22日始收受被告簡訊通
    知解僱云云，被告則抗辯已於110年5月17日表示終止，惟該
    日原告拒領資遣費，期間又拒不回應，刻意將時間拖延至任
    職滿1年之時點，企圖爭取更多資遣費及失業給付損失等語
    。
　⒊查原告固提出被告於110年7月22日傳送之簡訊為證，主張被
    告係以該簡訊終止契約云云，惟查被告於該內容已敘及「之
    前有一直請你找工作」等語（見本院卷第15頁），此部分應
    以被告辯稱：於此之前即已數次表明資遣原告乙節，較為可
    採。又證人即被告之子甲○○證稱：110年5月11日我已有請原
    告找工作，110年5月16日被告與原告討論離職的事情，我開
    始參與的時間點原告在生氣，對被告有點情緒，我跟被告有
    講到疫情爆發經營不好的問題，是要讓原告有臺階下，但我
    跟被告已明確提到業務萎縮、經營狀況不好，要解僱原告。
    107年5月17日當天，原告無視我昨天說的話直接來上班，當
    天我在跟員工討論要不要放無薪假時原告有在場，原告說沒
    關係，大家要這樣就這樣，接著下班就快步離開。被告在11
    0年5月19日有再打電話給原告，我跟被告請原告給我們帳戶
    匯款1萬5,000元算是資遣費，原告就一直說工作很難找等語
    甚詳（見本院卷第236至239頁），核與被告曾於110年5月19
    日撥打電話予原告之通話紀錄相符（見本院卷第205頁台灣
    大哥大股份有限公司雙向通聯資料查詢結果）；參以原告自
    承被告曾於110年7月17至同年月19日多次來電，惟其因故未
    接聽（見本院卷第13頁），顯見原告並未積極與被告溝通其
    勞動條件與狀況，倘如原告所言其並未同意放無薪假、被告
    亦未曾於110年7月22日前告知資遣事宜等節確屬實，何以原
    告於110年5月17日起長達2月期間從未表示準備給付勞務或
    要求被告正常給付月薪，反係於收受前開簡訊且至該時點計
    算距就職已滿1年而符合領取失業給付之保險年資後，始提
    起本件訴訟，實有違事理之常。綜合上開各情，堪認被告所
    稱已於110年5月16日通知原告依勞基法第11條第2款終止契
    約乙節洵屬可信，又被告因原告自行於110年5月17日到班仍
    寬認給付薪資，而抗辯本件終止日期為110年5月17日，對原
    告亦無不利，尚屬可採。
　㈡關於本件請求項目：
　⒈資遣費、預告工資（附表編號1、2）：
　⑴按「勞工適用本條例之退休金制度者，適用本條例後之工作
    年資，於勞動契約依勞基法第11條、第13條但書、第14條及
    第20條或職業災害勞工保護法第23條、第24條規定終止時，
    其資遣費由雇主按其工作年資，每滿1年發給2分之1個月之
    平均工資，未滿1年者，以比例計給；最高以發給6個月平均
    工資為限，不適用勞基法第17條之規定」，勞工退休金條例
    第12條第1項定有明文。又按「雇主依第11條或第13條但書
    規定終止勞動契約者，其預告期間依左列各款之規定：繼
    續工作3個月以上1年未滿者，於10日前預告之。繼續工作1
    年以上3年未滿者，於20日前預告之。繼續工作3年以上者
    ，於30日前預告之」、「雇主未依第1項規定期間預告而終
    止契約者，應給付預告期間之工資」，勞基法第16條第1項
    、第3項亦有明定。
　⑵原告之月薪為5萬2,000元，其自109年7月16日開始任職於被
    告至110年5月18日離職日止，資遣年資為10個月又2天，新
    制資遣基數為0+151/360（新制資遣基數計算公式：［年＋（
    月＋日÷當月份天數）÷12］÷2），原告得請求被告給付之資遣
    費為2萬1,811元（計算式：月薪×資遣費基數，元以下四捨
    五入，下同）。又原告自其110年5月18日離職日起算（該日
    不計入），往前回溯6個月之總日數為181日，核計其平均工
    資（日薪）為1,723.76元（計算式＝月薪×6÷回溯6月總日數
    ）。而原告於被告繼續工作3個月以上1年未滿，被告應給付
    10日之預告工資，則原告得請求被告給付之預告工資為1萬7
    ,238元（計算式：平均工資〔日薪〕×預告日數）。
　⒉110年5月18日至110年7月22日無薪假工資（附表編號3）：
　　兩造間勞動契約已於110年5月17日終止，原告自無從再本於
    勞動契約、勞基法第21條第1項、第22條第2項請求其後工資
    。
　⒊未休特別休假工資（附表編號4）：
　⑴按「勞工在同一雇主或事業單位，繼續工作滿一定期間者，
    應依下列規定給予特別休假：6個月以上1年未滿者，3日。
    1年以上2年未滿者，7日。2年以上3年未滿者，10日。3
    年以上5年未滿者，每年14日。5年以上10年未滿者，每年1
    5日。10年以上者，每1年加給1日，加至30日為止」、「勞
    工之特別休假，因年度終結或契約終止而未休之日數，雇主
    應發給工資。但年度終結未休之日數，經勞雇雙方協商遞延
    至次一年度實施者，於次一年度終結或契約終止仍未休之日
    數，雇主應發給工資」，勞基法第38條第1項、第4項定有明
    文。
　⑵原告於工作期間未休特別休假，被告即應給付前開折算工資
    。原告年資為10個月又2天，應有3日特別休假，得請求折算
    工資5,200元（計算式：5萬2,000÷30×3＝5,200，元以下四捨
    五入）。　
　⒋失業給付損失（附表編號5）：
　⑴按「年滿15歲以上，65歲以下之下列受僱勞工，應以其雇主
    或所屬機構為投保單位，參加本保險為被保險人：具中華
    民國國籍者」、「本保險各種保險給付之請領條件如下：
    失業給付：被保險人於非自願離職辦理退保當日前三年內，
    保險年資合計滿1年以上，具有工作能力及繼續工作意願，
    向公立就業服務機構辦理求職登記，自求職登記之日起14日
    內仍無法推介就業或安排職業訓練」、「本法所稱非自願離
    職，指被保險人因投保單位關廠、遷廠、休業、解散、破產
    宣告離職；或因勞動基準法第11條、第13條但書、第14條及
    第20條規定各款情事之一離職」、「投保單位違反本法規定
    ，未為其所屬勞工辦理投保手續者，按自僱用之日起，至參
    加保險之前1日或勞工離職日止應負擔之保險費金額，處10
    倍罰鍰。勞工因此所受之損失，並應由投保單位依本法規定
    之給付標準賠償之」，就業保險法第5條第1項第1款、第11
    條第1項第1款、第3項、第38條第1項定有明文。
　⑵查原告於110年5月17日前3年內均未投保就業保險（見個資卷
    之投保紀錄），復其於被告處之工作年資僅有10個月又2天
    ，本不符前開請領失業給付之資格，原告主張因被告未予投
    保致其受有無法領取失業給付損失，即非可採，其據以請求
    被告賠償損失，自無理由。
　⒌提繳勞工退休金（附表編號6）：　　
　⑴按「雇主應為適用本條例之勞工，按月提繳退休金，儲存於
    勞保局設立之勞工退休金個人專戶」、「除本條例另有規定
    者外，雇主不得以其他自訂之勞工退休金辦法，取代前項規
    定之勞工退休金制度」、「本條例之適用對象為適用勞動基
    準法之下列人員…：本國籍勞工」、「雇主應為第7條第1項
    規定之勞工負擔提繳之退休金，不得低於勞工每月工資6％」
    、「雇主未依本條例之規定按月提繳或足額提繳勞工退休金
    ，致勞工受有損害者，勞工得向雇主請求損害賠償」，勞工
    退休金條例第6條第1項、第2項、第7條第1項第1款、第14條
    第1項、第31條第1項亦有明定。是依前開規定可知，凡適用
    勞基法之本國籍勞工，其雇主即須依勞工退休金條例第14條
    第1項規定，按月為勞工提繳不得低於勞工每月工資6％之退
    休金。且該勞工退休金專戶內之本金及累積收益屬勞工所有
    ，僅於未符合同條例第24條第1項所定請領退休金規定之前
    ，不得領取。則雇主未依該條例之規定，按月提繳或足額提
    繳勞工退休金者，將減損勞工退休金專戶之本金及累積收益
    ，致勞工之財產受有損害，自得依該條例第31條第1項規定
    請求損害賠償；於勞工尚不得請領退休金之情形，亦得請求
    雇主將未提繳或未足額提繳之金額繳納至其退休金專戶，以
    回復原狀。
　⑵又勞工退休金條例係為增進勞工退休生活保障，加強勞雇關
    係，促進社會及經濟發展而制定，此觀該條例第1條之立法
    宗旨自明。是同該例第7條第1項、第14條第1項有關雇主應
    為適用勞基法之勞工，按月為勞工提繳不得低於勞工每月工
    資6％之退休金之規定，屬強制規定，雇主不得違反。則被告
    辯稱兩造約定將應提繳之勞工退休金折合為工資之一部分云
    云，已違反前開規定，依民法第71條規定，該約定為無效。
    是原告請求被告提繳在職期間之退休金至其個人專戶，即屬
    有據。　　　
　⑶原告每月工資5萬2,000元，月提繳工資級距為5萬3,000元（
    見本院卷第127至129頁），每月應提繳3,180元、每月以30
    日計算（勞工退休金條例施行細則第22條第1項參照），則
    於原告在職期間即109年7月16日起至110年5月17日止，被告
    應提繳勞工退休金3萬2,012元（計算式：3,180×［9＋（30－16
    ＋1）/30＋17/30］＝3萬2,012）。
　⒍非自願離職之服務證明書（附表編號7）：
　⑴按「勞動契約終止時，勞工如請求發給服務證明書，雇主或
    其代理人不得拒絕」，勞基法第19條定有明文，依本條規定
    意旨，勞工自得請求雇主發給註記離職原因為非自願離職之
    服務證明書。又就業保險法第11條第3項規定：「本法所稱
    非自願離職，指被保險人因投保單位關廠、遷廠、休業、解
    散、破產宣告離職；或因勞動基準法第11條、第13條但書、
    第14條及第20條規定各款情事之一離職」，而按該法第25條
    第3項規定，該項離職證明文件，指由「投保單位」或直轄
    市、縣（市）主管機關發給之證明。而勞工必須取得雇主發
    給之非自願離職證明，始得向公立就業服務機構辦理求職登
    記，故於雇主拒絕發給註記離職原因為非自願離職之服務證
    明書時，勞工即得訴請雇主發給之。
　⑵查兩造間勞動契約經被告依勞基法第11條第2款之規定終止，
    業如前述，則原告離職即符合就業保險法所稱之「非自願離
    職」，自得依勞基法第19條及就業保險法第25條規定，請求
    被告發給註記離職原因為非自願離職之服務證明書。
　⒎遲延利息：　　
　　按「給付有確定期限者，債務人自期限屆滿時起，負遲延責
    任」、「給付無確定期限者，債務人於債權人得請求給付時
    ，經其催告而未為給付，自受催告時起，負遲延責任。其經
    債權人起訴而送達訴狀，或依督促程序送達支付命令，或為
    其他相類之行為者，與催告有同一之效力」、「遲延之債務
    ，以支付金錢為標的者，債權人得請求依法定利率計算之遲
    延利息」、「應付利息之債務，其利率未經約定，亦無法律
    可據者，週年利率為5％」，民法第229條第1項、第2項、第2
    33條第1項前段、第203條定有明文。又「依前項規定計算之
    資遣費，應於終止勞動契約後30日內發給」，勞工退休金條
    例第12條第2項亦有明定。除提繳部分外，原告得請求被告
    給付之金額合計4萬4,249元，原告請求自起訴狀繕本送達翌
    日即110年10月9日（見本院卷第55頁）起，計付法定遲延利
    息，亦無不合。
五、結論：
　㈠原告依如附表編號1、2、4、6、7所示請求權基礎請求被告給
    付4萬4,249元本息、提繳勞工退休金3萬2,012元及發給非自
    願離職之服務證明書，為有理由，應予准許；逾前開範圍及
    附表其餘請求部分，則無理由，應予駁回。
　㈡本件係勞工之給付請求訴訟，並經本院於主文第一項、第二
    項為雇主敗訴之判決，應依勞動事件法第44條第1項、第2項
    之規定，依職權宣告假執行，同時宣告被告得供擔保而免為
    假執行，並酌定相當之擔保金額。　　
六、本件事證已臻明確，兩造其餘攻防方法及所用證據，經斟酌
    後認均不足以影響本判決之結果，爰不逐一論列，附此敘明
    。
七、訴訟費用負擔之依據：民事訴訟法第79條。
中　　華　　民　　國　　111 　年　　9 　　月　　30　　日
                  勞動法庭    法　官  　梁夢迪　　　　　
以上正本係照原本作成。
如對本判決上訴，須於判決送達後20日內向本院提出上訴狀。如
委任律師提起上訴者，應一併繳納上訴審裁判費。
中　　華　　民　　國　　111 　年　　9 　　月　　30　　日
                              書記官　　程省翰
附表：
編號 項目（民國） 金額（新臺幣，下同） 請求權基礎 本判決准許金額／結論 1 資遣費 2萬6,506元 勞工退休金條例第12條第1項 2萬1,811元 2 預告工資 3萬4,660元 勞基法第16條第3項 1萬7,238元 3 110年5月18日至110年7月22日無薪假工資 5萬2,800元 勞動契約、勞基法第21條第1項、第22條第2項 0元 4 未休特別休假工資 1萬2,131元 勞基法第38條第4項 5,200元 5 失業給付損失 24萬7,320元 就業保險法第38條第1項 0元 總計  37萬3,417元  4萬4,249元 6 提繳勞工退休金 3萬8,160元 勞工退休金條例第31條第1項 3萬2,012元 7 發給非自願離職之服務證明書  勞基法第19條、就業保險法第11條第3項 准許